【裁判字號】    90,訴,1475
【裁判日期】    920722
【裁判案由】    偽造文書等
【裁判全文】
臺灣板橋地方法院刑事判決                          九十年度訴字第一四七五號
    公  訴  人  臺灣板橋地方法院檢察署檢察官
    被      告  乙○○
    選任辯護人  顏文正律師
                陳適庸律師
                吳慶隆律師
右列被告因偽造文書等案件，經檢察官提起公訴（八十九年度偵字第一二四九號、九
十年度偵字第一二五二三號）及移
院判決如左：
    主  文
乙○○行使變造私文書，足以生損害於他人，處有期徒刑伍月，如易科罰金，以參佰
元折算壹日，緩刑參年。變造讓渡書壹件沒收。
    事  實
一、乙○○明知前於民國八十七年一月廿三日，以新臺幣（下同）二百五十萬元購買
    坐落在臺北縣板橋市○○路一七七巷二弄七號二樓銓誠營造有限公司（下稱詮誠
    公司）之股權（由戊○○代理），其雖於八十七年一月廿四日以三百萬元之價格
    將上開股權轉售予吳德耀，惟因吳德耀無力支付而作罷，嗣於八十七年五月間，
    丁○○與丙○○有意合夥購買銓誠公司加以經營，乙○○竟意圖為自己不法之所
    有，為提高出售價格，向丁○○、丙○○佯稱其以三百二十萬元成本向詮誠公司
    購買股權，願以上開成本價加技師費三十五萬元及其應得手續費利潤二十萬元之
    合理價格三百七十五萬元出賣，復為取信於丁○○、丙○○，而基於變造文書加
    以行使之犯意，於八十七年五月間，在台北市某處（起訴書誤載為雲林縣斗六市
    ○○街八十九號），先將其戊○○簽立銓誠公司股權買賣讓渡書影印後，再以立
    可白塗抹修改之方式，將讓渡書影本上賣買成本二百五十萬元更改為三百二十萬
    元；付款條件遞次六十萬、七十五萬、七十五萬、四十萬（合計二百五十萬）更
    改為九十五萬、九十五萬、九十五萬、三十五萬（合計三百二十萬）；加註「八
    十四、八十五、八十六年度營業稅由甲方（詮誠公司）負責並開具切結書保證，
    若八十七年度有甲方之營業額，則與乙方（乙○○）依照營業額比例平均分擔」
    ，變造其與戊○○簽立之讓渡書，足以生損害於戊○○、丁○○、丙○○，進而
    於同年五月十八日下午九時許，將上開變造讓渡書傳真予丁○○向其行使，致丁○○與丙○○陷於公司價值之計算錯誤，同意以三百七十五萬之價格向乙○○購
    買銓誠公司之股權，於九十年五月十九日在詮誠公司所在地，由丁○○出名與乙○○簽約，並陸續交付三百十萬元價金，丁○○、丙○○合夥購買銓誠公司股權
    後，以丙○○之妻甲○○名義擔任銓誠公司負責人甲○○，嗣後發現上開乙○○
    傳真之讓渡書係經變造，丁○○、丙○○始知受騙。
二、案經詮誠公司訴由台灣板橋地方法院檢察署檢察官偵查起訴及移送併案審理。
    理  由
一、訊據被告乙○○固坦承有上開更改讓渡書內容加以行使之事實，惟矢口否認有何
    詐欺、變造文書犯行，辯稱：伊修改與戊○○讓渡書的意思是二份契約書合訂本
    的意思，戊○○事先同意，丁○○、丙○○等人也都知情，且丁○○、丙○○只
    是要伊與戊○○買賣的證明，價錢並不重要，伊並沒有詐欺之意，也沒有對任何
    人造成損害云云。經查：
（一）告訴人戊○○於偵查中陳稱：「（問：契約有無與當初所簽訂一樣？）沒有，
      價款及付款方式已不一樣」、「（問：有無聯絡你同意後塗改契約書？）我完
      全不知道」等語（參見台灣板橋地方法院檢察署八十九年偵字第一二四九號案
      卷第七十三頁背面），且被告乙○○於偵查中及本院九十二年七月八日審理之
      前從未表示事先有取得告訴人戊○○之同意，其於偵查中更供稱：「我沒有騙
      賴（丁○○），也沒有想到戊○○有損害」等語（參見同上偵查卷第七十四頁
      正面），顯見被告乙○○於修改與告訴人戊○○簽立之讓渡書之前，確實未取
      得告訴人戊○○之同意。雖然告訴人戊○○於九十二年六月廿六日提出之刑事
      撤回告訴狀上記載「證明乙○○並無行使偽造文書」等內容，惟此乃被告乙○○與告訴人戊○○達成和解後始提出，顯有迴護被告乙○○之嫌，自不足以為
      有利被告乙○○之認定。
（二）次查，證人丁○○於偵查中具結證稱：「（問：黃有無給你黃與鍾之讓渡書？
      ）訂約前二天，黃拿給我看」、「（問：看到讓渡書前價格是否已約定？）沒
      有，當初我的預算是二百五十萬，但乙○○拿了一個三百二十萬買了的銓誠營
      造，我認為他賺一點是合理的，就約定三百七十五萬」、「（問：如果黃世以
      二百五十萬買得銓誠，是否仍以三百七十五萬向黃買銓誠？）不可能，不會以
      三百七十五萬向他買，如果黃不降價，不可能成交」、「（問：銓誠有無三百
      七十五萬之價值？）應有三百萬之價格，他與鍾之契約書對我影響計價」等語
      （參見第九十八頁正面、背面、九十九頁正面），是被告乙○○辯稱：與戊○○的契約書是作為來源證明，丁○○等人並不在意價格云云，顯非事實。況且
      ，倘若丁○○等人確有要求被告乙○○提供與戊○○之契約作為來源證明，且
      雙方價格已談妥，則被告乙○○大可直接提出其與戊○○之讓渡書，其何須大
      費周章在價格、付款條件、塗改，又自行加註？更可見被告乙○○上開辯詞應
      為卸責之詞，不足採信。
（三）被告乙○○以變造之讓渡書向證人丁○○行使，使丁○○、丙○○對於銓誠公
      司股權之估價產生錯誤，又被告乙○○將其與告訴人戊○○間之讓渡書加以變
      造行使，使得向乙○○購買銓誠公司股權之後手對於戊○○代理轉讓銓誠公司
      股權之契約內容有所誤認，對戊○○足以生損害，是被告乙○○辯稱：證人丁○○、丙○○或戊○○都未有損害云云，亦不足取。
（四）此外，並有變造讓渡書影本、銓誠公司與被告乙○○間之讓渡書正本、被告乙○○與證人丁○○間之讓渡書正本各一件在卷可資佐證（參見上開偵查案卷第
      第五十三頁至第五十五頁、第四十三頁至第五十二頁），本件事證已臻明確，
      被告乙○○之犯行洵堪認定。
二、核被告乙○○所為，係犯刑法第三百三十九條第一項之詐欺取財罪、第二百十條
    、第二百十六條行使變造私文書罪。其變造私文書之低度行為以為行使變造私文
    書之高度行為所吸收，不另論罪。又被告乙○○所犯上開二罪間，有方法結果之
    牽連關係，為牽連犯，應從一重論以行使變造私文書罪。爰審酌被告犯罪動機、
    目的、手段、所生之危害及犯罪後雖未能坦承犯行，惟已與告訴人達成和解，態
    度尚稱良好等一切情狀，量處如主文所示之刑。查被告行為後，刑法第四十一條
    業於九十年一月四日經立法院修正通過，並經總統於九十年一月十日公布，而於
    同年一月十二日生效施行，其修正後條文為「犯最重本刑為五年以下有期徒刑以
    下之刑之罪，而受六個月以下有期徒刑或拘役之宣告，因身體、教育、職業、家
    庭之關係或其他正當事由，執行顯有困難者，得以一元以上三元以下折算一日，
    易科罰金。但確因不執行所宣告之刑，難收矯正之效，或難以維持法秩序者，不
    在此限。」「併合處罰之數罪，均有前項情形，其應執行之刑逾六月者，亦同」
    ，與修正前刑法第四十一條相較結果，修正後條文顯較有利於被告，故本件既符
    合修正後刑法第四十一條第一項規定之情形，自應依刑法第二條第一項前段規定
    ，依修正後刑法第四十一條第一項規定併諭知易科罰金之折算標準。再查，被告
    乙○○於七十年間因偽造文書案件，經台灣雲林地方法院判處有期徒刑六月確定
    ，於七十年十一月十三日執行完畢，又於七十一年間因偽造文書案件，經台灣雲
    林地方法院判處有期徒刑五月確定，於七十一年十二月廿七日執行完畢，有台灣
    高等法院檢察署刑案紀錄簡覆表一件在卷可考，惟其於上開有期徒刑執行完畢五
    年以內未曾受有期徒刑以上刑之宣告，其因一時失慮，致罹刑典，事後雖未能坦
    承犯行，惟已與告訴人達成和解，有和解書二件在卷可稽，深具悔意，經此刑之
    宣告後，應知警惕而無再犯之虞，本院因認暫不執行其刑為當，予以宣告緩刑三
    年，以啟自新。至變造讓渡書一件為被告乙○○所有供犯罪所用之物，雖未扣案
    ，惟無證據證明業已滅失，爰依刑法第三十八條第一項第二款之規定宣告沒收。
三、至台灣板橋地方法院檢察署九十年偵字第一三八六八號移送併案審理部分與業經
    起訴部分屬於同一事實，本院自應併予審究，附此敘明。
據上論斷，應依刑事訴訟法第二百九十九條第一項前段，刑法第二條第一項前段、第
二百十條、第二百十六條、第三百三十九條第一項、第五十五條、第四十一條第一項
前段、第七十四條第二款、第三十八條第一項第二款，罰金罰鍰提高準標條例第一條
前段、第二條，判決如主文。
本案經檢察官陳炎辰到庭執行職務。
中      華      民      國      九十二      年    七    月    二十二    日
                                  臺灣板橋地方法院刑事第三庭
                                          法  官  連育群
右正本證明與原本無異。
如不服本判決，應於判決送達後十日內，向本院提出上訴狀。
                                          書記官  蘇宥維
中      華      民      國      九十二      年    七    月    二十二    日
附錄本案所犯法條全文：
中華民國刑法第二百一十條
(偽造變造私文書罪)
偽造、變造私文書，足以生損害於公眾或他人者，處五年以下有期徒刑。
中華民國刑法第二百一十六條
(行使偽造變造或登載不實之文書罪)
行使第二百十條至第二百十五條之文書者，依偽造、變造文書或登載不實
事項或使登載不實事項之規定處斷。
中華民國刑法第三百三十九條
(普通詐欺罪)
意圖為自己或第三人不法之所有，以詐術使人將本人或第三人之物交付者
，處五年以下有期徒刑、拘役或科或併科一千元以下罰金。
以前項方法得財產上不法之利益或使第三人得之者，亦同。
前二項之未遂犯罰之。


司法院資訊處製作；財團法人民間司法改革基金會備份。
